Manuscrits et fonds d'archives
Bibliothèque nationale de France
- Vidas de santos, en forma de homelias, en lengua pokoman de Amatitan, ordenadas por el Padre Fray Pedro Moran, en este convento de N. P. Santo Domingo de Goathemala, Américain 51; Papier. 87 feuillets. 295 x 205 mm. Demi-reliure. Le catalogue de vente, p. 111, rajoute: “chag. La Vall.”; XVIIIe siè
  Brasseur de Bourbourg, dans sa Bibliothèque mexico-guatemalienne, p. 104-105, indique (repris par le catalogue de vente, p. 111): “comprenant une suite d’homélies en langue pokomane avec la traduction espagnole interlinéaire, suivie de notes et explications, évidemment faites pour faciliter l’étude de la langue aux élèves. C’est un ouvrage copieux et abondant, et le seul de ce genre que je connaisse. La langue Pokomane, dont il est ici question, se parlait encore au temps de Juarros, aux environs du faubourg de la Candelaria, à Guatémala, à Amatitan et à Mixco, ainsi qu’à Petapa, localités qui ne sont pas à une distance considérable de la capitale actuelle. On trouvait encore le Pokoman à Chalchuapa, dans le Salvador, non loin de la frontière guatémalienne, à San Luis Xilotepeque, dans la république guatémalienne, département de Chiquimula, et à Mita, dans celui de Jutiapa. Pour retrouver ensuite cette langue, il faut aller jusqu’à l’extrémité N.-O. de la république, à Jacaltenango et à Soloma, où elle se parle encoure aujourd’hui. Partout ailleurs, le nombre des indigènes qui parlaient Pocoman, a considérablement diminué. Cette langue est entièrement distincte du Mam; quant au Poconchi, qui se parle à San Cristobal et à Taktic, dans la Verapaz, c’est un dialecte du pocoman, avec des différences assez notables. On ne connaît jusqu’à présent de ces langues que l’abrégé et la grammaire qu’on trouve à la suite de la première édition française des voyages de Thomas Gage, et un petit vocabulaire publié par M. le Dr Scherzer, à Vienne.”
  Étienne-Charles Brasseur de Bourbourg, Bibliothèque mexico-guatemalienne: précédée d’un coup d’oeil sur les études américaines dans leur rapports avec les études classiques et suivie du tableau par ordre alphabétique des ouvrages de linguistique américaine contenus dans le même volume, rédigée et mise en ordre d’après les documents de sa collection américaine, Paris: Maisonneuve, 1871, p. 104-105. Disponible en ligne, url: <http://gallica.bnf.fr/ark:/12148/bpt6k5489737d/f159.item>.
  Catalogue des livres rares et précieux, manuscrits et imprimés principalement sur l’Amérique et sur les langues du monde entier, composant la bibliothèque de M. Alph.-L. Pinart et comprenant en totalité la bibliothèque Mexico-Guatémalienne de M. l’abbé Brasseur de Bourbourg: [vente du lundi 28 janvier au mardi 5 février 1884... rue des Bons-Enfants, 28 (Maison Silvestre), salle n° 1 par le ministère de Me Maurice Delestre,... assisté de M. Em. Paul,...], Paris: Vve A. Labitte, 1883, p. 111, n° 643. Disponible en ligne, url: <https://archive.org/stream/cataloguedesliv00bourgoog>.
  Henri Omont, Catalogue des manuscrits américains de la Bibliothèque nationale, Paris: E. Champion, 1925, p. 16-17. Disponible en ligne, url: <http://gallica.bnf.fr/ark:/12148/btv1b10318620n/f28.item>.
- Platica de la principales misterios de la religion, en poconchi, con unos Actos de fe, esperanca y caridad, Américain 52; Papier. 17 feuillets. 32 ff. selon Étienne-Charles Brasseur de Bourbourg, dans sa Bibliothèque mexico-guatemalienne, p. 122.. 178 x 110 mm. Demi-reliure; 1856
  Ex-libris de Brasseur de Bourbourg: « Ex Collectione Americana Domini Brasseur de Bourbourg »; d’Alphonse Pinart: « Alph. Pinart, Sol Oriens Discutit Umbras » et numéro « 738 » du catalogue de vente (1883).
  Étienne-Charles Brasseur de Bourbourg, dans sa Bibliothèque mexico-guatemalienne, p. 122, indique (repris par le catalogue de vente, p. 126): “écrit par un curé du pueblo de Taktie, dans la Verapaz, en 1856.”
  Rédigé par un curé du village de Tactic, dans la Verapaz, en 1856.
  Acq. Vente Pinart (1883). Le catalogue de vente annoté de la Harvard University indique en marge le prix atteint: « 21».
  Étienne-Charles Brasseur de Bourbourg, Bibliothèque mexico-guatemalienne: précédée d’un coup d’oeil sur les études américaines dans leur rapports avec les études classiques et suivie du tableau par ordre alphabétique des ouvrages de linguistique américaine contenus dans le même volume, rédigée et mise en ordre d’après les documents de sa collection américaine, Paris: Maisonneuve, 1871, p. 122. Disponible en ligne, url: <http://gallica.bnf.fr/ark:/12148/bpt6k5489737d/f177.item>.
  Catalogue des livres rares et précieux, manuscrits et imprimés principalement sur l’Amérique et sur les langues du monde entier, composant la bibliothèque de M. Alph.-L. Pinart et comprenant en totalité la bibliothèque Mexico-Guatémalienne de M. l’abbé Brasseur de Bourbourg: [vente du lundi 28 janvier au mardi 5 février 1884... rue des Bons-Enfants, 28 (Maison Silvestre), salle n° 1 par le ministère de Me Maurice Delestre,... assisté de M. Em. Paul,...], Paris: Vve A. Labitte, 1883, p. 126, n° 738. Disponible en ligne, url: <https://archive.org/stream/cataloguedesliv00bourgoog>.
  Henri Omont, Catalogue des manuscrits américains de la Bibliothèque nationale, Paris: E. Champion, 1925, p. 17. Disponible en ligne, url: <http://gallica.bnf.fr/ark:/12148/btv1b10318620n/f29.item>.
- Arte breve y compendiosa de la lengua pocomchi de la provincia de la Verapaz, compuesto por el venerable Padre Fray Dionysio de Çuñiga, para los principientes que comiençan á aprender, y traducido en la lengua pocoman de Amatitan, por el Padre Fray Pedro Moran, quien lo empeço á escribir en este convento de N. Padre Santo Domingo de Goathemala, oy juebes diez del mes de abril de este ano de mill cetessientos y veynte, Américain 53; “y ordenado” selon Étienne-Charles Brasseur de Bourbourg, dans sa Bibliothèque mexico-guatemalienne, p. 103; Papier. 9 feuillets. 8 ff. selon Étienne-Charles Brasseur de Bourbourg, dans sa Bibliothèque mexico-guatemalienne, p. 104.. 295 x 205 mm. Demi-reliure. “chag. La Vall.” rajoute le catalogue de vente (1883), p. 111.; 10 avril 1720
  Au-dessous du titre, la mention: “Pertenence à Don Carlos Meany, Guatemala, 1840.”
  Début: “Cap. 1. Del Pronom… Ego, yn, mei, vichin...”
  Ex-libris de Brasseur de Bourbourg: « Ex Collectione Americana Domini Brasseur de Bourbourg »; d’Alphonse Pinart: « Alph. Pinart, Sol Oriens Discutit Umbras » et numéro « 641 » du catalogue de vente (1883).
  Étienne-Charles Brasseur de Bourbourg, dans sa Bibliothèque mexico-guatemalienne, p. 104, indique (repris par le catalogue de vente, p. 111): “d’une écriture fort serrée; présent de Don Carlos Meany, de Guatémala.”
  Rédigé par le Père Fray Pedro Moran, le 10 avril 1720.
  Appartenait à Carlos Meany en 1840 qui l’offrit à Étienne-Charles Brasseur de Bourbourg.
  Étienne-Charles Brasseur de Bourbourg, Bibliothèque mexico-guatemalienne: précédée d’un coup d’oeil sur les études américaines dans leur rapports avec les études classiques et suivie du tableau par ordre alphabétique des ouvrages de linguistique américaine contenus dans le même volume, rédigée et mise en ordre d’après les documents de sa collection américaine, Paris: Maisonneuve, 1871, p. 103-104. Disponible en ligne, url: <http://gallica.bnf.fr/ark:/12148/bpt6k5489737d/f158.item>.
  Catalogue des livres rares et précieux, manuscrits et imprimés principalement sur l’Amérique et sur les langues du monde entier, composant la bibliothèque de M. Alph.-L. Pinart et comprenant en totalité la bibliothèque Mexico-Guatémalienne de M. l’abbé Brasseur de Bourbourg: [vente du lundi 28 janvier au mardi 5 février 1884... rue des Bons-Enfants, 28 (Maison Silvestre), salle n° 1 par le ministère de Me Maurice Delestre,... assisté de M. Em. Paul,...], Paris: Vve A. Labitte, 1883, p. 111, n° 641. Disponible en ligne, url: <https://archive.org/stream/cataloguedesliv00bourgoog>.
- Arte de la lengua cacchi de Coban en la Verapaz, compuesto por el Illmo Sr Don fray Thomas de Cárdenas, de la Orden de Predicadores, quarto obispo de Coban, Américain 54; Papier. 75 feuillets. 212 x 150 mm. Demi-reliure. “bas. f.” rajoute le catalogue de vente (1883), p. 33.; XVIIe siècle
  Incomplet du début.
  Ex-libris de Brasseur de Bourbourg: « Ex Collectione Americana Domini Brasseur de Bourbourg »; d’Alphonse Pinart: « Alph. Pinart, Sol Oriens Discutit Umbras » et numéro « 198 » du catalogue de vente (1883).
  Étienne-Charles Brasseur de Bourbourg, dans sa Bibliothèque mexico-guatemalienne, p. 38, indique (repris par le catalogue de vente, p. 33-34): “75 ff. un manque. Ce document provient des anciennes archives épiscopales de Coban et me fut donné à Rabinal par Ignacio Coloché, alors secrétaire de la municipalité indigène. Il m’assura que la tradition l’attribuait au quatrième évêque de la Verapaz. Ce quatrième évêque fut Fray Thomas de Cardenas, qui avait été précédemment prieur du couvent des Dominicains de Cordoue où il avait reçu l’habit de son ordre, en 1534. Ce fut lui qui fonda la commune de Zacapulas, en amenant dans la plaine les indigènes de la ville des hauteurs où ils étaient fortifiés. Nommé évêque de la Verapaz, en 1565, il mourut à Coban, en 1580. La langue Cacchi, alternativement orthographiée Cakchi, et Quekchi, n’est nullement le Cakchiquel, ainsi que semblerait le penser Ludwig (American Aborigenal languages, table, pag. 250). C’est une langue très-distincte, apparentée au Pocomchi, au Pokoman et au Chol, comme au Maya, dont elle semble être le lien intermédiaire, pour venir ensuite s’unir aux trois dialectes Quiché, Cakchiquel et Tzutuhil de la langue métropolitaine de Guatémala. Le Cacchi se parle encore aujourd’hui à Coban et à San Pedro Carcha; si le Quekchi en diffère, ce ne peut être que de fort peu de chose; il est le dialecte parlé à Cahabon et à Lanquin, dernières communes de la Verapaz, vers le nord.”
  Attribué par Étienne-Charles Brasseur de Bourbourg à l’évêque Fray Thomas de Cardenas.
  Appartenait aux archives épiscopales de Coban.
  Offert à Étienne-Charles Brasseur de Bourbourg à Rabinal par Ignacio Coloché.
  Acq. Vente Pinart (1883). Le catalogue de vente annoté de la Harvard University indique en marge le prix atteint: « 210 ».
  Étienne-Charles Brasseur de Bourbourg, Bibliothèque mexico-guatemalienne: précédée d’un coup d’oeil sur les études américaines dans leur rapports avec les études classiques et suivie du tableau par ordre alphabétique des ouvrages de linguistique américaine contenus dans le même volume, rédigée et mise en ordre d’après les documents de sa collection américaine, Paris: Maisonneuve, 1871, p. 38-39. Disponible en ligne, url: <http://gallica.bnf.fr/ark:/12148/bpt6k5489737d/f93.item>.
  Catalogue des livres rares et précieux, manuscrits et imprimés principalement sur l’Amérique et sur les langues du monde entier, composant la bibliothèque de M. Alph.-L. Pinart et comprenant en totalité la bibliothèque Mexico-Guatémalienne de M. l’abbé Brasseur de Bourbourg: [vente du lundi 28 janvier au mardi 5 février 1884... rue des Bons-Enfants, 28 (Maison Silvestre), salle n° 1 par le ministère de Me Maurice Delestre,... assisté de M. Em. Paul,...], Paris: Vve A. Labitte, 1883, p. 33-34, n° 198. Disponible en ligne, url: <https://archive.org/stream/cataloguedesliv00bourgoog>.
- Doctrina christiana, en lengua quecchi, escrita por padron del pueblo de San Augustin Lanquin, en la Vera Paz, por Eugenio Pop, alcalde que fué en el año de 1795, Américain 55; Papier. 17 feuillets. 210 x 150 mm. Demi-reliure. “bas. f.” rajoute le catalogue de vente (1883), p. 127.; 22 juin 1795
  Ex-libris de Brasseur de Bourbourg: « Ex Collectione Americana Domini Brasseur de Bourbourg »; d’Alphonse Pinart: « Alph. Pinart, Sol Oriens Discutit Umbras » et numéro « 745 » du catalogue de vente (1883).
  Étienne-Charles Brasseur de Bourbourg, dans sa Bibliothèque mexico-guatemalienne, p. 122-123, indique (repris en partie par le catalogue de vente, p. 127): “le premier [feuillet] semble manquer, bien que l’opuscule soit complet. Il porte au f. 3, recto, ces paroles en marge: “Padron del pueblo de San Agustin,„ et au 17e, “Años de 1795, en 22 de junio, Doctrina christiana: ha yn Eugenio Pop, „ le tout de la même main que le reste de l’ouvrage, indiquant bien que c’était lui qui l’avait écrit, probablement à la demande du curé, comme traduction du catéchisme espagnol. Les additions d’une autre main et le nom des alcaldes Juan Xol et Carlos Kal, du 18 janvier 1806, etc., prouvent que cet opuscule était l’œuvre d’un alcalde passé et qu’il se transmettait chaque année aux alcaldes suivants, selon la coutume des indigènes de la Verapaz. Cf. la notice au nom Cardenas, “Arte de la lengua Cacchi. „ [soit le manuscrit Américain 54]
  Rédigé par Eugenio Pop, 22 juin 1795.
  Appartenait au village de San Agustín Lanquín.
  A appartenu à Juan Xol.
  A appartenu à Carlos Kal, 18 janvier 1806.
  Américain 54
  Étienne-Charles Brasseur de Bourbourg, Bibliothèque mexico-guatemalienne: précédée d’un coup d’oeil sur les études américaines dans leur rapports avec les études classiques et suivie du tableau par ordre alphabétique des ouvrages de linguistique américaine contenus dans le même volume, rédigée et mise en ordre d’après les documents de sa collection américaine, Paris: Maisonneuve, 1871, p. 122-123. Disponible en ligne, url: <http://gallica.bnf.fr/ark:/12148/bpt6k5489737d/f177.item>.
  Catalogue des livres rares et précieux, manuscrits et imprimés principalement sur l’Amérique et sur les langues du monde entier, composant la bibliothèque de M. Alph.-L. Pinart et comprenant en totalité la bibliothèque Mexico-Guatémalienne de M. l’abbé Brasseur de Bourbourg: [vente du lundi 28 janvier au mardi 5 février 1884... rue des Bons-Enfants, 28 (Maison Silvestre), salle n° 1 par le ministère de Me Maurice Delestre,... assisté de M. Em. Paul,...], Paris: Vve A. Labitte, 1883, p. 127, n° 745. Disponible en ligne, url: <https://archive.org/stream/cataloguedesliv00bourgoog>.
  Henri Omont, Catalogue des manuscrits américains de la Bibliothèque nationale, Paris: E. Champion, 1925, p. 18. Disponible en ligne, url: <http://gallica.bnf.fr/ark:/12148/btv1b10318620n/f30.item>.
- Algunos sermones en lengua quiché de Rabinal, Américain 56; Papier. 47 feuillets. sic “98 ff.” selon Étienne-Charles Brasseur de Bourbourg, dans sa Bibliothèque mexico-guatemalienne, p. 6-7.. 215 x 150 mm. Demi-reliure. “bas.” rajoute le catalogue de vente (1883), p. 4.; XVIIIe siècle
  Ex-libris de Brasseur de Bourbourg: « Ex Collectione Americana Domini Brasseur de Bourbourg »; d’Alphonse Pinart: « Alph. Pinart, Sol Oriens Discutit Umbras » et numéro « 17 » du catalogue de vente (1883).
  Étienne-Charles Brasseur de Bourbourg, dans sa Bibliothèque mexico-guatemalienne, p. 6-7, indique (en partie repris par le catalogue de vente, p. 4): “Le premier et le dernier sermon sont complets; il manque des feuillets aux leçons intermédiaires. Ils paraissent avoir été écrits vers la fin du dernier siècle. La langue Quichée, l’un des deux principaux dialectes du Cakchiquel, paraît avoir succédé, presque partout où il se parle, au Mam ou au Pokoman: son siége principal était Gumarcaah, plus généralement connu sous le nom d’Utlatlan, et dont les ruines existent à une demi-lieue environ du bourg actuel de Santa-Cruz del Quiché. Les indigènes de cette langue habitent au nord-ouest de Santa-Cruz jusqu’au district inclus de Sacapulas, occupent les cantons de Totonicapan et de Quetzaltenango, ainsi que ceux qui s’étendent du pied du volcan d’Atitan, au sud-ouest jusqu’à Retaluleu [Retalhuleu]. Ils sont établis au nord du Motagua, depuis San Miguel Chicah et Rabinal, dans les petites localités qui vont rejoindre Santa-Cruz au sud-ouest, etc. Le Quiché, orthographié alternativement aussi Qiché et Kiché, est une langue élégante et d’une grande richesse. Sa grammaire est une des plus complètes que l’on possède. Voir plus bas Ximenez.”
  Acq. Vente Pinart (1883). Le catalogue de vente annoté de la Harvard University indique en marge le prix atteint: « 12 ».
  Américain 60
  Étienne-Charles Brasseur de Bourbourg, Bibliothèque mexico-guatemalienne: précédée d’un coup d’oeil sur les études américaines dans leur rapports avec les études classiques et suivie du tableau par ordre alphabétique des ouvrages de linguistique américaine contenus dans le même volume, rédigée et mise en ordre d’après les documents de sa collection américaine, Paris: Maisonneuve, 1871, p. 6-7. Disponible en ligne, url: <http://gallica.bnf.fr/ark:/12148/bpt6k5489737d/f61.item>.
  Catalogue des livres rares et précieux, manuscrits et imprimés principalement sur l’Amérique et sur les langues du monde entier, composant la bibliothèque de M. Alph.-L. Pinart et comprenant en totalité la bibliothèque Mexico-Guatémalienne de M. l’abbé Brasseur de Bourbourg: [vente du lundi 28 janvier au mardi 5 février 1884... rue des Bons-Enfants, 28 (Maison Silvestre), salle n° 1 par le ministère de Me Maurice Delestre,... assisté de M. Em. Paul,...], Paris: Vve A. Labitte, 1883, p. 4, n° 17. Disponible en ligne, url: <https://archive.org/stream/cataloguedesliv00bourgoog>.
- Arte de las tres lenguas kakchiqvel, quiche y tzutuhil, Américain 57; Papier. 103 feuillets. 302 x 192 mm. Cartonné; XIXe siècle
  Début: “Capitulo primero. De Dios. Estel el principio de las antiguas historias”
  Fol. 79. “Arte de las tres lenguas kakchiquel, quiche y tzutuhil.” Étienne-Charles Brasseur de Bourbourg, dans sa Bibliothèque mexico-guatemalienne, p. 155, rajoute (en partie repris par le catalogue de vente, p. 10): “Escrito por el R. P. F. Franzisco Ximenez Cvra Doctrinero por el Real Patronato del pveblo de Sto Thomas Chvíla. in-fol. Manuscrit original de la main de l’auteur, propriété naguère d’Ignacio Coloche, noble indigène de Rabinal, de qui je le tiens. Il paraît avoir été écrit dans cette commune, d’après les renseignements qu’on trouve à la fin du volume. Cet ouvrage se compose de 4 ff. sans titre, sorte de vocabulaire monosyllabique préliminaire. Du titre principal jusqu’à la fin de l’“Arte „ 92 ff. à 4 colonnes sur 2 pages.”
  Début: “Prologo. Aun que entiendo que non dexara.”
  Ex-libris de Brasseur de Bourbourg: « Ex Collectione Americana Domini Brasseur de Bourbourg »; d’Alphonse Pinart: « Alph. Pinart, Sol Oriens Discutit Umbras » et numéro « 50 » du catalogue de vente (1883).
  Rédigé par le Père Francisco Ximenez.
  A appartenu à Ignacio Coloche, de Rabinal, auprès duquel Étienne-Charles Brasseur de Bourbourg l’a obtenu.
  Acq. Vente Pinart (1883). Le catalogue de vente annoté de la Harvard University indique en marge le prix atteint: « 5 ».
  Catalogue des livres rares et précieux, manuscrits et imprimés principalement sur l’Amérique et sur les langues du monde entier, composant la bibliothèque de M. Alph.-L. Pinart et comprenant en totalité la bibliothèque Mexico-Guatémalienne de M. l’abbé Brasseur de Bourbourg: [vente du lundi 28 janvier au mardi 5 février 1884... rue des Bons-Enfants, 28 (Maison Silvestre), salle n° 1 par le ministère de Me Maurice Delestre,... assisté de M. Em. Paul,...], Paris: Vve A. Labitte, 1883, p. 10, n° 50. Disponible en ligne, url: <https://archive.org/stream/cataloguedesliv00bourgoog>.
- Arte de la lengua quiche, yllustrado con algunas notas que estan puestas al fin, para su perfecta inteligencia, hechas por un aficionado a este idioma. Año de mil setecientos noventa y tres, Américain 58; Papier. 235 pages. Le catalogue de vente, p. 10, indique: “Manuscrit composé de 191 pages chiffrées.” [↩. 205 x 140 mm. Reliure veau raciné. Le catalogue de vente, p. 10, rajoute: “bas.”; 1793
  Début: “Capitulo I°. De la buena pronunciacion. Ante todas cosas digo...”
  Page 201. Recueil de lettres particulières, en espagnol, adressées à Don Juan Mariano Rosales, curé de San Cristobal (1792-1793).
  Ex-libris de Brasseur de Bourbourg: « Ex Collectione Americana Domini Brasseur de Bourbourg »; d’Alphonse Pinart: « Alph. Pinart, Sol Oriens Discutit Umbras » et numéro « 51 » du catalogue de vente (1883).
  Acq. Vente Pinart (1883). Le catalogue de vente annoté de la Harvard University indique en marge le prix atteint: « 20 ».
  Catalogue des livres rares et précieux, manuscrits et imprimés principalement sur l’Amérique et sur les langues du monde entier, composant la bibliothèque de M. Alph.-L. Pinart et comprenant en totalité la bibliothèque Mexico-Guatémalienne de M. l’abbé Brasseur de Bourbourg: [vente du lundi 28 janvier au mardi 5 février 1884... rue des Bons-Enfants, 28 (Maison Silvestre), salle n° 1 par le ministère de Me Maurice Delestre,... assisté de M. Em. Paul,...], Paris: Vve A. Labitte, 1883, p. 10, n° 51.. Disponible en ligne, url: <https://archive.org/stream/cataloguedesliv00bourgoog>s.
- Vocabulario quiche, par Basseta, Américain 59; Papier. 248 feuillets. “238 ff.” selon le catalogue de vente. [. 201 x 150 mm. Reliure peau brune gaufrée. Le catalogue de vente précise, p. 15: “bas.”; XVIIe siècle. Le catalogue de vente, p. 15, date le manuscrit du XVIIIe siècle, ce qu’Henri Omont avait repris.
  Ne comprend que la partie espagnol-quiché: “A ante A. A primer llamar si es hom...”
  Le fol. 160 v° porte la date de: “1698”.
  Au bas du fol. 239, la mention: “Libro de Sebastian Ramos fiscal.”
  Rédigé par Basseta.
  A appartenu à Sebastian Ramos.
  Acq. Vente Pinart (1883). Le catalogue de vente annoté de la Harvard University indique en marge le prix atteint: « 39 ».
  Catalogue des livres rares et précieux, manuscrits et imprimés principalement sur l’Amérique et sur les langues du monde entier, composant la bibliothèque de M. Alph.-L. Pinart et comprenant en totalité la bibliothèque Mexico-Guatémalienne de M. l’abbé Brasseur de Bourbourg: [vente du lundi 28 janvier au mardi 5 février 1884... rue des Bons-Enfants, 28 (Maison Silvestre), salle n° 1 par le ministère de Me Maurice Delestre,... assisté de M. Em. Paul,...], Paris: Vve A. Labitte, 1883, p. 15, n° 82. Disponible en ligne, url: <https://archive.org/stream/cataloguedesliv00bourgoog>s.
- Doctrina christriana, en la lengua utlateca, alias quiche, del uso de Fr. Jossef Ant. Sanchez Viscayno. Año de 1790, Américain 60; Papier. 12 feuillets. “11 ff.” selon le catalogue de vente, p. 54.. 215 x 150 mm. Demi-reliure. Le catalogue de vente rajoute, p. 54,: “chag. r. avec coins”.; 1790
  Texte quiché-espagnol.
  Fol. 4. Pensées pieuses et apophtegmes, quiché-espagnol: “Halle y uno, y te le doy...’
  Fol. 8. “Rosario. Gaudeamus omnes in Domino, diem festum celebrantes sub honore B. M[ariæ]. Ex officio Missæ; de N. P. Gonzales.”
  Fol. 11 et 12. Deux feuillets cotés 245 et 246 de la seconde partie du manuscrit Américain 56.
  Ex-libris d’Alphonse Pinart: « Alph. Pinart, Sol Oriens Discutit Umbras » et numéro « 312 » du catalogue de vente (1883).
  Le catalogue de vente, p. 54: “qui ne paraissent pas écrits de la même main.”
  De José Antonio Sánchez Vizcaíno
  Acq. Vente Pinart (1883). Le catalogue de vente annoté de la Harvard University indique en marge le prix atteint: « 26 ».
  Américain 56
  Catalogue des livres rares et précieux, manuscrits et imprimés principalement sur l’Amérique et sur les langues du monde entier, composant la bibliothèque de M. Alph.-L. Pinart et comprenant en totalité la bibliothèque Mexico-Guatémalienne de M. l’abbé Brasseur de Bourbourg: [vente du lundi 28 janvier au mardi 5 février 1884... rue des Bons-Enfants, 28 (Maison Silvestre), salle n° 1 par le ministère de Me Maurice Delestre,... assisté de M. Em. Paul,...], Paris: Vve A. Labitte, 1883, p. 54 [imprimé “34”], n° 312. Disponible en ligne, url: <https://archive.org/stream/cataloguedesliv00bourgoog>s.
  Henri Omont, Catalogue des manuscrits américains de la Bibliothèque nationale, Paris: E. Champion, 1925, p. 18-19. Disponible en ligne, url: <http://gallica.bnf.fr/ark:/12148/btv1b10318620n/f30.item>.